臺灣高等法院臺中分院刑事裁定
111年度聲字第1928號
聲  請  人  
即  被  告  林庚修



上列聲請人即被告因加重強盜等案件（本院111年度上訴字第886
號），聲請具保停止羈押，本院裁定如下：
    主  文
聲請駁回。
    理  由
一、本件聲請人即被告林庚修（下稱被告）聲請意旨略以：
　㈠被告與母親同住於嘉義市，在家中經營之自助餐幫忙，被告
    有固定住所及正當工作，無逃亡之虞。又被告於民國110年6
    月16日案發當天知悉被害人已經報警，被告也不願以強制力
    強迫被害人，故被告主動要求同案被告謝政廷、林偉華將錢
    還給被害人，此有被告110年6月17日偵訊筆錄及證人林偉華
    111年6月21日審理筆錄可佐，且案發後林偉華逃匿但被告並
    未跟隨，而是選擇留在現場等待員警到場，顯見被告並無逃
    亡或逃亡之虞，如蒙交保，自當配合法院要求，遵期到庭。
  ㈡同案被告即證人林偉華、謝政廷目前均已作證完畢，且均另
    案在監執行中。而本案相關物證已遭查扣，且於111年6月21
    日審理時已查明被害人聲稱有三把槍云云，並不正確，而被
    告、謝政廷及林偉華三人歷次供述，亦均稱只有2把槍，故
    被告並無任何勾串證人或滅證之虞。
　㈢本件被告所涉犯加重強盜罪嫌，固為最輕本刑五年以上有期
    徒刑之罪，惟被告並無逃亡、勾串證人或滅證之可能，是被
    告已無羈押之理由，請求准以新臺幣（下同）10萬元交保停
    止羈押，並限制住居及出境、出海，及定期向警察局報到等
    方式，已足以確保本案後續之審理及執行等語。
二、按被告經法官訊問後，認為犯罪嫌疑重大，而有下列情形之
    一，非予羈押，顯難進行追訴、審判或執行者，得羈押之：
    ㈠逃亡或有事實足認為有逃亡之虞者。㈡有事實足認為有湮滅
    、偽造、變造證據或勾串共犯或證人之虞者。㈢所犯為死刑
    、無期徒刑或最輕本刑為5年以上有期徒刑之罪，有相當理
    由認為有逃亡、湮滅、偽造、變造證據或勾串共犯或證人之
    虞者，刑事訴訟法第101條第1項定有明文。而關於羈押與否
    之審查，其目的僅在判斷有無實施羈押強制處分之必要，並
    非認定被告有無犯罪之實體審判程序，故關於羈押之要件，
    無須經嚴格證明，以經釋明得以自由證明為已足。再羈押被
    告之目的，在於確保訴訟程序之進行、確保證據之存在及真
    實，以及確保刑罰之執行，而被告有無羈押之必要，法院自
    得就具體個案情節予以斟酌決定，如就客觀情事觀察，羈押
    在目的與手段之間衡量並無明顯違反比例原則之情形，即無
    違法或不當可言。而所謂犯罪嫌疑重大，自與有罪判決須達
    毫無懷疑之有罪確信之心證有所不同，嫌疑重大者，係指有
    具體事由足以令人相信被告可能涉嫌其被指控之犯罪，與認
    定犯罪事實所依憑之證據需達無合理懷疑之程度，尚屬有別
    ，故法院決定羈押與否，自毋庸確切認定被告有罪，僅需檢
    察官出示之證據，足使法院相信被告極有可能涉及被訴犯罪
    嫌疑之心證程度即屬之。至於被告實際是否成立犯罪，乃本
    案審判程序時實體上應予判斷之問題，非法院裁定是否羈押
    或應否准許具保停止羈押之審查要件。另司法院大法官釋字
    第665號解釋，固要求附加考量被告除犯刑事訴訟法第101條
    第1項第3款所列重罪外，是否有相當理由足認其有逃亡、湮
    滅、偽造、變造證據或勾串共犯或證人等之虞。然該等附加
    考量與單純考量同條第1項第1款、第2款之羈押原因仍有程
    度之不同。是以伴同重罪羈押予以考量之逃亡之虞，與單純
    成為羈押原因之逃亡之虞其強度尚有差異，亦即伴同重罪羈
    押考量之逃亡之虞，其理由強度可能未足以單獨成為羈押原
    因，然得以與重罪羈押之羈押原因互佐。另重罪常伴隨有逃
    亡、滅證之高度可能，係趨吉避凶、脫免刑責、不甘受罰之
    基本人性，倘一般正常之人依其合理判斷，可認為該犯重罪
    ，嫌疑重大之人具有逃亡或滅證之相當或然率存在，即已該
    當「相當理由」之認定標準，不以達到充分可信或確定程度
    為必要（最高法院100年度台抗字第246號裁定意旨參照）。
三、經查：
  ㈠本案被告因加重強盜等案件，前經本院法官訊問後，認被告
    涉犯刑法第330條第1項、第321條第1項第3款、第4款結夥三
    人以上攜帶兇器強盜罪、同法第321條第1項第3款、第4款結
    夥三人以上攜帶兇器竊盜罪，犯罪嫌疑重大，而刑法第330
    條第1項、第321條第1項第3款、第4款加重強盜罪為最輕本
    刑為5年以上有期徒刑之罪，有相當理由足認有逃亡之虞，
    且有羈押之必要，依刑事訴訟法第101條第1項第3款之規定
    ，自111年4月13日起執行羈押，並於同年7月13日起第一次
    延長羈押2月，於同年9月13日起第二次延長羈押2月，此有
    本院押票、各次訊問筆錄及延長羈押裁定等在卷可佐，先予
    敘明。
　㈡被告因犯刑法第330條第1項、第321條第1項第3款、第4款結
    夥三人以上攜帶兇器強盜罪、同法第321條第1項第3款、第4
    款結夥三人以上攜帶兇器竊盜罪，業經臺灣彰化地方法院11
    0年度訴字第747號判決判處有期徒刑8年6月（加重強盜部分
    ）、8月（加重竊盜部分），定應執行刑有期徒刑9年，被告
    不服提起上訴後，經本院於111年9月13日以111年度上訴字
    第886號判決駁回上訴，此有各該判決書各1份在卷可稽，是
    以被告犯罪嫌疑確屬重大。
　㈢而被告所涉犯刑法第330條第1項、第321條第1項第3款、第4
    款結夥三人以上攜帶兇器強盜罪，係最輕本刑為5年以上有
    期徒刑之罪，且被告經臺灣彰化地方法院及本院宣告之刑度
    均非輕微，而重刑常伴有逃亡之高度可能，係趨吉避凶、脫
    免刑責、不甘受罰之基本人性，衡諸被告因已受重刑之諭知
    ，可預期被告逃匿以規避審判程序進行及刑罰執行之可能性
    甚高，被告復無高齡或不利逃亡之身體疾病等因素，難令本
    院形成被告逃亡可能性甚低之心證，實有相當理由足認被告
    有逃亡之虞，是以被告確有刑事訴訟法第101條第1項第3款
    之事實，而有羈押之原因。縱被告聲請意旨稱其現與母親同
    住，在家中經營之自助餐店幫忙，有固定住所及正當工作，
    無逃亡之虞等語。然對於被告羈押與否之審查，其目的既僅
    在判斷有無實施羈押強制處分之必要，並非認定被告有無犯
    罪之實體審判程序，關於羈押之要件，即無須經嚴格證明，
    以經釋明得以自由證明為已足，是以法院審核是否合於羈押
    之要件，僅須審查被告犯罪嫌疑是否重大、有無羈押原因及
    有無賴羈押以保全審理或執行之必要。本件被告雖聲請具保
    停止羈押，惟被告並無刑事訴訟法第114條各款所定不得駁
    回具保聲請停止羈押之事由。本院另斟酌被告與本案其他被
    告結夥三人以上攜帶兇器強盜他人財物，並造成被害人身體
    受傷，嚴重破壞社會秩序；併衡酌本案目前尚未確定，並權
    衡國家刑事司法權之有效行使、社會秩序及公共利益、人身
    自由之私益暨防禦權受限制之程度，本院經權衡「比例原則
    」及「必要性原則」後，仍認定被告確實有羈押之必要，而
    若命具保、責付或限制住居等侵害較小之手段，均不足以確
    保審判或執行程序之順利進行，為確保訴訟程序包括裁判確
    定後刑之執行程序遂行，羈押被告尚屬適當、必要，且合乎
    比例原則。此外，被告之素行及生活狀況，為刑法第57條所
    明定之量刑事由，與執行羈押係為確保審判或執行程序有效
    進行之程序上考量不同，尚難據為判斷被告有無羈押理由及
    必要之根據，附此敘明。
四、綜上所述，本院認被告之羈押原因及羈押必要性均仍存在，
    並不因具保或限制住居、限制出境、出海等作為使得羈押原
    因及必要性消滅，其羈押原因尚未消滅，且為確保日後審判
    程序之進行及判決確定後之執行，仍認有繼續羈押之必要，
    本件聲請具保停止羈押，自難准許，應予駁回。
據上論結，應依刑事訴訟法第220條，裁定如主文。
中　　華　　民　　國　　111 　年　　9 　　月　　28　　日
              刑事第二庭　  審判長法　官　何志通
                                  法　官　葉明松
                                  法　官　石馨文
以上正本證明與原本無異。
如不服本裁定，得於收受送達後五日內向本院提出抗告書狀（須
附繕本）。因疫情而遲誤不變期間，得向法院聲請回復原狀。
                                  書記官  陳儷文 
中　　華　　民　　國　　111 　年　　9 　　月　　28　　日